臺灣苗栗地方法院刑事裁定
111年度聲字第939號
聲  請  人  黃雅琳


上列聲請人因本院111年度訴字第488號加重詐欺等案件，聲請發
還扣押物，本院裁定如下：
    主  文
扣案之iPhone 12手機壹支（含SIM卡壹枚，門號：0000000000、
IMEI碼：000000000000000），應發還予黃雅琳。 
    理  由
一、聲請意旨略以：黃雅琳前因詐欺等案件，經臺灣苗栗地方檢
    察署檢察官為不起訴處分確定，爰聲請准予發還扣案之
　　iPhone 12手機1支（含SIM卡1枚，門號：0000000000、IMEI
    碼：000000000000000，下稱扣案手機）等語。　
二、按可為證據或得沒收之物，得扣押之；扣押物若無留存之必
    要者，不待案件終結，應以法院之裁定或檢察官命令發還之
    ；扣押物未經諭知沒收者，應即發還；但上訴期間內或上訴
    中遇有必要情形，得繼續扣押之，刑事訴訟法第133條第1項
    、第142條第1項前段、第317條分別定有明文。所謂扣押物
    無留存之必要者，乃指非得沒收之物，且又無留作證據之必
    要者，得依上開規定發還。又該等扣押物有無留存之必要，
    並不以係得沒收之物為限，且有無繼續扣押必要，應由事實
    審法院依案件發展、事實調查，予以審酌（最高法院107年
    度台抗字第766號裁定意旨參照）。故扣押物有無繼續扣押
    必要，案件所繫屬之法院自得依職權衡酌訴訟程序之進行程
    度、事證調查之必要性，而為裁量。
三、經查：
　㈠聲請人前因詐欺等案件，經警扣得其所有之扣案手機，嗣經
    臺灣苗栗地方檢察署檢察官以111年度偵字第5770號為不起
    訴處分確定，上開扣案手機仍隨案移送本院乙節，有扣押物
    品清單、桃園市政府警察局八德分局扣押物品目錄表、111
    年度保管字第1051號扣押物品清單、不起訴處分書、本院11
    1年度保字第321號扣押物品清單在卷可稽（見臺灣苗栗地方
    檢察署110年度偵字第5770號卷一第53、265頁、卷二第77、
    437至438頁，本院111年度訴字第488號卷一第261頁，本院1
    11年度聲字第939號卷第7、15至16頁）。
　㈡本院審酌扣案手機為聲請人所有之物，檢察官起訴書並未將
    該手機引用為本案證據，復未經檢察官聲請宣告沒收，其中
    扣案手機內相關通訊軟體之對話紀錄及通聯紀錄等與本案犯
    罪事實有關連之證據資料，均已另行翻拍、留存並附於卷內
    ，有對話紀錄截圖在卷可佐（見第5770號偵卷二第107至223
    頁），堪認扣案手機已採證完畢；此外，扣案手機並非違禁
    物，且無其他第三人出面對扣案物品主張權利，亦未經檢察
    官認為屬其他犯罪之證據。是扣案手機尚非得沒收之物，自
    無留存之必要。從而，聲請人聲請發還扣案手機，核無不合
    ，應予准許。
四、依刑事訴訟法第220條、第142條第1項前段，裁定如主文。
中　　華　　民　　國　　111 　年　　11　　月　　18　　日
                  刑事第一庭  審判長法　官　陳茂榮
　　　　　　　　　　　　　　　　　　法  官　顏碩瑋
　　　　　　　　　　　　　　　　　　法　官　柳章峰　　　
以上正本證明與原本無異。
如不服本裁定，應於裁定送達後5日內向本院提出抗告狀。
　　　　　　　　　　　　　　　　　　書記官　王祥鑫
中　　華　　民　　國　　111 　年　　11　　月　　18　　日